【裁判字號】    90,訴,330
【裁判日期】    920919
【裁判案由】    貪污治罪條例等
【裁判全文】
臺灣臺中地方法院刑事判決                            九十年度訴字第三三號
    公  訴  人  臺灣臺中地方法院檢察署檢察官
    被      告  庚○○
                甲○○
    共      同
    選任辯護人  呂勝賢律師
    被      告  辛○○
    選任辯護人  黃文崇律師
    被      告  子○○
    選任辯護人  陳沆河律師
    被      告  己○○
    選任辯護人  陳鴻謀律師
右列被告因貪污治罪條例案件，經檢察官提起公訴（八十九年度偵字第一四二一三號
）及移
    主    文
庚○○、甲○○共同依據法令從事公務之人員，對於主管之事務，明知違背法令，直
接圖私人不法利益，因而獲得利益，各處有期徒刑伍年陸月，均褫奪公權貳年。
辛○○、子○○共同依據法令從事公務之人員，對於主管之事務，明知違背法令，直
接圖私人不法利益，因而獲得利益，各處有期徒刑伍年貳月，均褫奪公權貳年。
己○○共同受公務機關委託承辦公務之人，對於主管之事務，明知違背法令，直接圖
私人不法利益，因而獲得利益，處有期徒刑伍年陸月，褫奪公權貳年。
    事    實
一、庚○○係臺中縣政府工務局水利課課長（民國八十九年八月間起改任水土保持課
    課長），負責綜理該課業務；辛○○及甲○○則均係該課之技士，分別負責該課
    有關營造工程之測量、監造及估驗等業務；而子○○係該課之約雇人員，負責協
    助同課之技士處理有關承辦之測量、監造及估驗等業務，均係依據法令從事公務
    之人員；另己○○係設在臺中縣神岡鄉○○路七０二巷十七號二樓「一鑫工程顧
    問有限公司」（下稱一鑫公司）之監造工程師，而一鑫公司因受臺中縣政府之委
    託負責設計監造有關「臺中縣政府外埔第二排水改善工程」（下稱系爭工程），
    並於該工程之施工期間指派己○○負責監造業務，己○○遂屬受公務機關委託承
    辦公務之人員。
二、緣臺中縣政府工務局水利課於八十七年九月間辦理有關系爭工程之設計及監造等
    發包事項，由一鑫公司得標後，雙方遂於同年九月二十日簽定系爭工程委託契約
    書，依該契約書規定一鑫公司須負責有關系爭工程之規畫、設計及現場工程監造
    等業務，其主要工作項目在建設計畫之規畫方面，係包括初步踏勘及調查、測量
    、地質探查試驗、材料調查及試驗、模型試驗、資料分析整理、成本估計效益分
    析等；在工程設計監造方面，則包括繪製規畫總圖、繪製詳細施工圖及結構圖等
    各項詳細圖樣、各項工程說明書施工規範之編定、機電設備之選擇及工程數量之
    估算、編製工程預算書、詳細表、單價分析表、工程數量計算表、供給材料數量
    表及施工計畫、施工進度之擬訂、協辦招標及招標文件之編定、列席開標、協定
    工程合約手續、現場工程監造並監督施工廠商依合約規定切實執行完妥、審查承
    包商之施工計畫，施工設備與預定進度、辦理工程變更設計並協助向有關機關辦
    理審查手續、解釋及諮詢工程上之糾紛及疑難問題，簽證工程上有關案件情事、
    檢驗工程材料品質及現場施工監造並負鑑定（或簽證）不實偷工減料或施工品質
    欠佳之相關法令上一切責任、檢查施工安全、依照甲方（即臺中縣政府）規定填
    報監工日報表，記載每日工程進度情形（含出工、用料、施工項目等）、工程估
    驗及計價表簽證、會同甲方工程驗收、辦理工程結算、完工日起七日內辦妥工程
    竣工結算及驗收合格日起十日內辦妥工程決算書暨成果報告書，並送甲方備用，
    其份數由甲方決定。另依契約第十條第二項之規定，監工人員須接受甲方指派工
    程人員之督導，未經甲方同意不得擅離工地，及同條第六項亦規定乙方（即一鑫
    公司）應備「工程施工監工日報表」，交監工人員記載每日工程進行情形（含出
    工、用料、施工項目進度等），按日填報四份除自留一份備查外，其餘分送承包
    商及甲方有關單位各一份。而一鑫公司於得標後，原係指派該公司之工程員張振
    棋負責系爭工程之設計、監造工作，因張振棋另有其他工作，無法兼任是職，該
    公司乃指派另一工程員己○○負責系爭工程之監造等工作，但形式上仍掛以張振
    棋之名義為本工程之監工人員，惟本件工程之實際監造業務均係由己○○負責。
    嗣一鑫公司於八十八年五月間，完成系爭工程設計，工程位置則係由水美溪○Ｋ
    ＋三九三處之龜山橋起至一Ｋ＋一五五點○三處止，工程項目包括防洪牆工程、
    固床工工程、排水溝工程、漸變段工程、版橋工程及雜項工程，其中防洪牆工程
    部分，必需先施作厚度十公分之混凝土基礎平台及一百一十公分之防洪牆基腳，
    待基礎平台混凝土凝固後，再於基礎平台進行雙層鋼筋組立、綁紮並澆注三十公
    分厚度混凝土施作防洪牆底板；另防洪牆背填土（即防洪牆回填土）設計為右岸
    採回填高度必需與防洪牆頂部高程平齊夯實，並向外側延伸一公尺之斜率四十五
    度梯形回填設計，左岸則採回填高度與防洪牆頂部高程平齊夯實設計。之後，臺
    中縣政府發包中心即於八十八年三月三十一日進行本件工程之發包，系爭工程並
    由臺中縣外埔鄉「京都土木包工業」之負責人癸○○、潘玉霜夫婦透過友人蘇文
    英，轉向臺中市民蔡滄鋌及楊麗麗夫婦借用其等所有之高毅營造股份有限公司執
    照、廠商營利事業登記證、營造業承攬工程手冊、印鑑證明、印章及投標所必備
    資料後，以新台幣（下同）七百四十八萬元之低價得標（底價為一千三百九十三
    萬元），並由癸○○從事實際承作。其後系爭工程即於八十八年四月二十九日進
    行簽約，並於同年五月七日辦理開工，工期為一百八十個日曆天，完工期限為八
    十八年十一月二日。
三、嗣因系爭工程於施工期間因用地取得發生糾紛，承包廠商遂於八十八年七月二十
    七日提出停工之申請，而臺中縣政府亦於八十八年十二月七日予以核准，並同意
    系爭工程自八十八年八月二十四日起暫停施工，其後因用地問題業已解決，臺中
    縣政府則於八十九年四月十四日行文要求承包廠商即日復工。詎自八十八年八月
    二十四日停工日起至八十九年四月十三日復工前之核准停工期間，施作廠商癸○○仍繼續進行系爭工程之部分施作，於八十八年十二月七日函准停工日期前業已
    施作完成至ＯＫ＋五五０丁○○種植竹林用地前之位置及一Ｋ＋０三０位置至施
    工終點之工程，並於八十九年二月間亦施作完成ＯＫ＋五五０起至ＯＫ＋六六０
    等原有竹林所在位置之工程，而約已施作達進度百分八十等之工程，且庚○○、
    甲○○、子○○及己○○等人於上開停工期間，分別曾於八十八年八月二十四日
    至鄉公所及工地現場協調有關土地糾紛事宜、八十八年十二月間至丁○○前揭土
    地之工程現場位置處理竹林剷除事宜及八十八年三月九日就上游約略位在一Ｋ＋
    一００附近之土地進行鑑界時，因到過工地現場而均知悉癸○○於前揭停工期間
    仍有繼續廢土掩棄、鋼筋組立及混凝土澆注等施作工程之情，且己○○前亦曾向
    甲○○反應系爭工程有於停工期間繼續施工之情形，另庚○○、甲○○不僅曾因
    協調下游土地糾紛事宜而知悉至八十八年八月二十四日系爭工程停工時僅施作約
    一百公尺之進度，以系爭工程之主流全長計六百七十六公尺及支流計一百五十一
    公尺，合計總工程長度為八百二十七公尺核算，當時工程之進度約僅為百分之十
    二，若工程於停工期間停止施作，則於八十九年四月十四日復工時，系爭工程施
    作進度亦應僅為百分之十二，且系爭工程在八十九年四月十四日復工後，癸○○
    隨即於八十九年四月十九日向臺中縣政府申請第一次估驗時，亦均已知悉癸○○
    其後所附之第一次估驗報告所記載之工程進度至八十九年四月十七日止，已完成
    百分之八十，就實際施工進度而言，自八十九年四月十四日復工日起至同年月十
    七日止僅有三天，工程無法在短短三天中施作達近百分之六十八之進度，而確有
    停工期間繼續施作之情。又己○○、子○○、甲○○、辛○○及庚○○等人均明
    知系爭工程原圖說之設計，就有關防洪牆底板及防洪牆底板下方之基礎平台係採
    二次施工，即整平河床土層後，應先施作厚度十公分之混凝土基礎平台，俟基礎
    平台之混凝土凝固後，再於基礎平台上組立、綁紮二層之鋼筋以充作防洪牆底板
    之配筋，而防洪牆底板配筋與防洪牆配筋則應採彎曲鋼筋為Ｌ型之一體成型工法
    施作後，再進行防洪牆底板混凝土之澆注，厚度為三十公分，故防洪牆底板及防
    洪牆底板下方之基礎平台混凝土總厚度共計應為四十公分；惟癸○○明知上情而
    為減省材料及施工步驟，在未按設計圖說施作基礎平台下，即直接一次在整平之
    河床土層上組立、綁紮一層之鋼筋，並直接進行混凝土之澆注，厚度約為二十至
    二十七公分不等，且防洪牆底板之配筋與防洪牆之配筋本應採彎曲鋼筋為Ｌ型之
    一體成型工法施作部分，然仍係以分段搭接方式綁紮鋼筋，致系爭工程之平台基
    礎全部未施作及防洪牆底板配筋少施作一層，而與原設計圖說不符，且防洪牆底
    板及防洪牆底板下方之平台基礎混凝土總厚度有不足達十三公分至二十公分不等
    之情形。而附近鄉民乙○○亦曾於上開停工期間，因發現癸○○在施作系爭工程
    之防洪牆基腳、防洪牆底板及防洪牆底板下方之基礎平台、鋼筋組立，均有偷工
    減料及未按圖施工等缺失情形，並曾告知親赴工地現場之庚○○、甲○○、子○○及己○○等人略以系爭工程在○Ｋ＋五四○處防洪牆基腳只做一一○公分，計
    短少三十公分，而防洪牆底板及其下方之基礎平台總厚度僅約二十五公分，短少
    約十五公分，及未按圖施工等缺失，且曾當場帶領庚○○等人查看上開偷工減料
    之情形，而庚○○亦曾當場指示承辦人甲○○必需就此等偷工減料之情形予以辦
    理扣款，是庚○○、甲○○、子○○及己○○等人確均已明知系爭工程於停工期
    間，承包商仍有繼續施工之情形，而與「臺中縣政府各項工程工期核算要點」第
    三點之「全天確無工人到工地施工者」及「因用地取得…致全部工作無法施工」
    等規定之不計工作天情形不符，且有明顯之偷工減料情節。又庚○○、甲○○及
    子○○等人均知悉在系爭工程停工期間內，若監工人員無法到場執行監督工程之
    施作，承包商則不能進場施工，而在承包商申請工程之估驗、驗收等請款時，遇
    有停工期間施作之工程項目，均不得予以估驗、驗收及付款，若工程在停工期間
    有停工原因消滅之情形時，應向發包機關申請復工才能繼續施作，若在停工期間
    未報准即自行繼續施作，該自行施作之部分應予打除，不得計入估驗及驗收項目
    內等實務作法，亦即均明知原停工理由已不存在，猶仍由甲○○簽請庚○○等人
    於八十八年十二月七日同意，而核准承包商癸○○以用地取得等問題作為停工之
    理由，並追溯及核列二百二十四日之停工期日。迨至八十九年五月二日承包商即
    癸○○申請辦理系爭工程之第一次估驗時，即由擔任估驗人員之辛○○及協助估
    驗之人員子○○負責與監工郭恆宏等人同至現場辦理估驗，而辛○○、子○○及
    郭恆宏等人均明知估驗項目係包括已竣工之挖土方、回填方、棄方及防洪牆底板
    及防洪牆底板下之平台混凝土工程部分，且於現場查看已可知悉系爭工程未按圖
    示施作，竟仍共同基於圖利之犯意聯絡，逕由辛○○、子○○依己○○所提之工
    程數量表等估驗資料予以目測估驗通過，事後復由辛○○及依估驗照片亦可知系
    爭工程並未施作防洪牆底板下方平台基礎，且有鋼筋組立不符等偷工減料之情，
    而同具前揭圖利犯意聯絡之甲○○及庚○○等人，先後在系爭工程之第一次估驗
    明細表及工程請款單上予以用印確認，致癸○○無庸就停工期間施作並偷工減料
    之工程部分予以打除重作，並據此領取停工期間擅自施作達百分之六十八之工程
    數量，總計獲取工程估驗款五百零八萬六千四百元（以總工程款七百四十八萬元
    之百分之六十八計算）之不法利益。又防洪牆底板及防洪牆底板下方之基礎平台
    偷工減料部分，以原長度為六百七十六公尺，寬一點七公尺，厚度不足平均以零
    點一五公尺計算，約減少混凝土一百七十二點三八立方米，每立方米之混凝土市
    價約為九百六十二點九七元計，約減少十六萬五千九百九十六元，而扣除停工期
    間施作百分之六十八應全數打除重作部分，計減少約五萬三千一百十九元；另防
    洪牆底板二層鋼筋短作一層，以減少原契約此部分總金額九十九萬零四百八十八
    元之六分之一計算，此部分約減少十六萬五千零八十一元，而扣除停工期間施作
    百分之六十八應全數打除重作部分，亦減少約五萬二千八百二十六元；則合計系
    爭工程圖利之金額約為五百十九萬二千三百四十五元。
四、又己○○明知癸○○於前揭停工期間仍私下繼續進行上開工程之施作，並曾向甲○○反應前揭情事，且依上開工程委託契約書第十條約定，一鑫公司之監工人員
    己○○原應負責記載每日工程進行情形（含出工、用料、施工項目進度等），按
    日填寫監工日報表四份，除自留一份備查外，其餘應分送「高毅公司」及臺中縣
    政府有關單位各一份。詎己○○竟仍與癸○○共同基於業務上文書登載不實及行
    使業務上登載不實文書之概括犯意聯絡，非但未依系爭工程委託契約書之約定，
    自行填寫上開監工日報表，復事先授權癸○○代為填寫上開監工日報表，其後癸○○則指派不知情之其妻潘玉霜至臺中縣政府工務局水利課，拿取臺中縣政府工
    務局水利課監工日報表之空白表格，再分別於八十九年五月初欲辦理請領上開工
    程之估驗款時及八十九年六月間欲辦理請領上開工程之結算尾款時，先後二次教
    導不知情之其妻潘玉霜，各在一日內一次填寫完成上開工程自八十八年五月七日
    起至八十九年五月二日止及自八十九年五月三日起至八十九年五月二十二日止，
    原應由一鑫公司監工人員按日填寫之臺中縣政府工務局水利課監工日報表之文書
    ，用以表示承包商高毅公司均有按日施作上開工程，且一鑫公司監工人員己○○
    亦均有按日到場監工，並將前揭停工期間及自八十九年二、三月間起至同年四月
    十三日止等停工期間內，其私下施作上開工程而不得請領工程款之部分，予以分
    批登載為分係於八十八年五月或六月份所施作，而將上開不實之事項登載於本屬
    己○○業務上所作成之上開監工日報表之文書上。而己○○事後於明知癸○○所
    登載之上開監工日報表之內容係不實事項之情狀下，猶基於與癸○○共同行使業
    務文書登載不實之概括犯意聯絡，同意蓋用一鑫公司之印文於上開監工日報表上
    ，用以表示上開監工日報表係由一鑫公司所製作，再交還癸○○，由癸○○分別
    於八十九年五月初及六月間，先後二次持該登載不實之上開監工日報表之文書，
    以高毅公司之名義行使交付予臺中縣政府，據以申領並領得上開工程之估驗款五
    百八十五萬六千五百七十元，及申領結算尾款一百六十二萬三千四百三十元（尚
    未領得），而足以生損害於一鑫公司及契約相對人臺中縣政府。
五、案經法務部調查局臺中縣調查站移送臺灣臺中地方法院檢察署檢察官偵查起訴及
    移送併案審理。
    理    由
一、訊據被告庚○○、甲○○、辛○○、子○○及己○○等五人固均不否認系爭工程
    經會勘後確有發現前揭偷工減料情事，又其等曾分別於前揭時日至工地現場、參
    與估驗或在估驗資料上用印核可，迨至估驗時，系爭工程已施作完成百分之八十
    ，其後並已估驗通過，而由癸○○領取前揭估驗款，竹林部分乃於八十九年二月
    間由癸○○自行補償地上物所有人等事實，核與證人癸○○於警詢、偵查及本院
    審理時所陳及其妻潘玉霜於警詢時陳稱：「八十八年七月十二日係我親自前往臺
    中縣政府財政局領取該工程第一期估驗款項面額約五百八十餘萬元之支票乙張。
    」等情均相符，並有會勘紀錄存卷足參；然其等仍均矢口否認有何共同圖利之犯
    行，且被告己○○亦否認有何共同行使業務上登載不實文書之犯行。被告庚○○
    辯稱：其僅曾於八十八年八月二十四日至鄉公所參與協調會，然當日未至工程現
    場查看，且八十八年十二月間至竹林附近協調，以及八十九年三月九日至現場參
    與鑑界處理事宜時，均不知系爭工程之進度，而承辦人甲○○或居民乙○○亦未
    曾向其反應系爭工程於停工期間有何繼續施工或偷工減料之情云云。另被告甲○○則辯稱：其並未參與系爭工程之估驗及驗收，其雖於施工期間每週均巡視現場
    一次，然停工後則未至現場而發現有何停工期間施作之情，又偷工減料部分等隱
    蔽部分應由顧問公司負責，其於停工期間雖曾至現場處理有關居民抗爭之問題，
    但並未到癸○○停工期間逕行施作部分之工程現場，故不知有無停工期間繼續施
    工之情，至居民乙○○則未曾向其反應承包商有何偷工減料之情。而被告辛○○
    則係辯稱：其僅負責估驗，不知有無停工期間施作之情，而八十九年五月二日進
    行估驗時，顧問公司有提供初步之估驗表，其內記載之工程現況與工程合約數量
    均相同，而工程隱蔽部分應由顧問公司負責，是其據此進行目測估驗而未實際丈
    量亦合於規定，又該工程經其估驗通過，故其後僅在估驗表上簽名認可，尚未注
    意檢附之照片是否足見系爭工程有偷工減料云云。另被告子○○則辯稱：其僅負
    責協助甲○○辦理各項業務，雖知悉系爭工程有停工再行復工之情事，然不知承
    包商曾於停工期間繼續施作，又估驗當日其僅陪同辛○○一同辦理估驗，主體結
    構係由顧問公司先行檢查，估驗當日辛○○僅須核對項目及數量，因疏濬及隱蔽
    部份是由顧問公司負責，故未實際檢測，另背填土部份有目視，是未發現有偷工
    減料等情云云。而被告己○○乃辯稱：施工期間其約每週去現場二、三次，且實
    際進行監造並做各項檢測，而在其監工期間，包商均有按圖施工，雖其後亦有參
    與估驗，然不知系爭工程有偷工減料之情，又監工日誌是因癸○○說同須填寫施
    工資料，其始同意由包商代為填寫後再交予其蓋章，其不知監工日報表有無不符
    之處；系爭工程因居民抗爭而停工期間，因其未接到通知，故未到場監工，是其
    不知停工期間有無繼續施工，復工後雖覺有施作進度超前之情，然經詢問癸○○
    ，癸○○既告以有二組人同時施作，是其不知係停工期間施作云云。然查：
（一）系爭工程之實際施作廠商癸○○確曾於八十八年八月二十四日核准停工日至八
      十九年四月十四日復工前陸續施作上開工程，並聘僱張清池載運廢土，在八十
      八年十二月七日核准停工前，系爭工程約完成百分之五十，在八十九年四月十
      四日復工時工程進度已達約百分之八十，故在停工期間約自行施工至少百分之
      五十等情，業據證人癸○○分別於警詢、偵查及本院調查時證述詳實，復有證
      人即負責載運上開工程廢土之張清池於警詢時證述：「我提供五張我為賴達夫
      、癸○○父子載運砂石之估價單，編號○五二九、○七二七及○七四二之估價
  單係我為賴達夫、癸○○至系爭工程工地現場載運砂石之請款單（問：你所提
      供之請款單編號○五二九、○七二七、○七四二等三張上註記施工日期包括八
      十八年九月二十七日至八十八年九月二十九日及八十九年三月四日至三月九日
      及八十九年三月二十六日至三月三十一日等期間，但何以在停工期間仍有施作
      工程並將土石外運情形？）上述請款單係我請款時，按工作日期排列者。」等
      語在卷（詳見八十九年度他字第三０六二號卷八十九年八月十六日調查筆錄第
      一四六頁），且經證人即附近居民乙○○及竹林地主丁○○之子李東欣於警詢
      及本院審理時證述詳實，並為被告等人所不爭執，另有請款單、會勘紀錄及工
      程位置圖表等扣案可參，則承包商癸○○確曾分別於前揭停工期間，仍有繼續
      施作系爭工程等情，先堪認定。
（二）至被告庚○○、甲○○及子○○等人固均辯稱其等不知承包商於八十八年八月
      二十四日起至八十九年四月十三日止之停工期間內仍陸續施作等情在卷，且觀
      諸本院至龜山橋處目視之結果，確實可見「ＯＫ＋五三０處至更上游部分為樹
      林阻擋，在龜山橋處無法目視，在原丁○○竹林處，足以目視系爭工程最下游
      八十公尺以下及龜山橋，開協調會之位置無法目視丁○○之竹林」等情，此有
      會勘紀錄在卷可參，另證人即地主壬○○於本院調查時亦陳稱：「我的土地因
      系爭工程的進行而有鑑界，是在主線及支線部分，主線部分約在○Ｋ＋六四○
      至○Ｋ＋九六○、九七七間的位置，支線部分是位於下游及上游西側，丙○的
      則於上游東側，我的部分是靠近交會口處，主線部分是在丁○○竹林的東邊，
      整段工程和我土地有關部分占了很大比例。鑑界前，他們是在既成水道上動工
      ，才開始動工而已，還沒有做好，我說的是上游，龜山橋算是下游。丁○○竹
      林賠償事宜其不清楚，不知與我土地相鄰部分，工程有無中斷過。上游轉彎處
      ○Ｋ＋九六○部分因為有用到李漢祿的土地所以有開協調會，李漢祿的土地在
      我旁邊，那時我在田裡，看到很多人，所以我跑過去看，那次課長及甲○○都
      有去，那個地方離丁○○竹林很遠，有一座山擋住看不見。現在的地形地貌除
      了排水河道本身外，以前足以阻擋視線的障礙物現在都還存在。要去開協調會
      要從豐原方向來可從上游旁第二公墓旁的道路進到現場或從支線旁的產業道路
      ，也可以走水美路到丁○○竹林旁邊溯溪而上，至於他們從何處來我不曉得。
      」等語詳實，亦即被告庚○○等人若僅係於八十八年八月二十四日在鄉公所進
      行協調會現場，確當無法看見癸○○是否仍於下游工地有繼續施作之情，又於
      八十九年三月間至上游工地現場鑑界時，亦無法知悉癸○○該時業將竹林部分
      之工地預先施作。惟查，證人癸○○既曾就核准停工即八十八年十二月七日前
      ，其因遇竹林地上物（即０Ｋ＋五五０起至０Ｋ＋六六０之位置）尚未剷除而
      無從施作，是僅自０Ｋ＋三四０處起施作完成至丁○○種植竹林所在即０Ｋ＋
      五五０前之位置，且收到停工函即八十八年十二月間起至八十九年四月間復工
      前，己○○亦曾到過現場等情證述在卷，且被告庚○○、己○○及甲○○於警
      詢及本院調查時亦曾分別陳稱：「我曾於八十八年八月間與甲○○就該工程用
      地取得問題至外埔鄉公所與土地業主舉行協調會，並曾至土地業主乙○○工程
      用地現場會勘協調；八十八年十二月間曾至乙○○前述所有土地之對岸業主佔
      用水利地種植竹林之用地問題進行協調；八十九年三月間並曾至工地現場上游
      辦理鑑界工作（問：你前述三次至工程現地協調用地問題時，該工程施作之進
      度分別為何？）我於八十八年八月間該工程停工期間曾至工地現場協調用地問
      題時，該工程已自龜山橋往上游方向施作約一百餘公尺。」等語、「收到停工
      函後我就沒到施工現場，停工前我平均一星期去三、四天，稍微量一下尺寸，
      復工之後我是一、二天到現場看一次，停工時施作到百分之六十左右，復工後
      我去現場看，發現施工進度較停工前進度超前百分之十幾左右」等情，以及「
      停工期間依我記憶所及，我曾在八十八年十二月間陪同課長庚○○、癸○○到
      當時尚有爭議的ＯＫ＋五四０至ＯＫ十五八０間右岸（以順水流方向指定左右
      岸），會同當地左右岸土地業主及卓義芳先生等人到達現場查看現地狀況，以
      謀儘速解決該彎道上竹林剷除問題，當天我們係搭車沿水美路到達龜山橋前約
      一百餘公尺，下車後步行至該右岸邊，現場協調由外埔公所查估該竹林面積及
      救濟金金額」等語詳實（詳見八十九年度偵字第一四二一三號案卷第六十二頁
      起、第五二頁、本院案卷第九五頁及第二一七頁），又被告庚○○、甲○○、
      己○○及子○○均曾自承其等於八十八年十二月間同至竹林附近即０Ｋ＋五五
      ０起之工地現場查看工程施作之情，竹林部分乃於八十九年二月間由癸○○自
      行補償地上物所有人等語在卷，顯見其等前均已知悉停工前之施作進度僅約百
      分之十二，該時竹林部分尚未施作，而癸○○竟能於復工後三日隨即申請估驗
      ，當無可能於三日內施作完成上開進度，當已無從推諉其等不知癸○○申辦停
      工前之施作工程進度為何，且曾於停工期間私自施作系爭工程區段之理，自此
      可見證人癸○○其後於本院調查時改陳其原先僅施作至０Ｋ＋五００之位置，
      尚不知庚○○等人是否知悉其於停工期間施作等情，已顯有迴護被告等人之情
      。依此，被告庚○○於警詢及本院調查時辯稱：「八十八年十二月間我至乙○○前述土地對岸協調用地問題時，我並未注意該工程施作進度情形；另在八十
      九年三月間赴該工地現場上游與李姓土地業主糾紛之土地上進行鑑界，但因該
      工程用地現場位於上游，所以看不到該工程施作情形，故不清楚該工程承包商
      施作之進度。」、「我去過三次，第一次是停工前，因下游用地問題有意見，
      所以有至工程現場看，也有去下游看，但我去的時候他們沒有施工，因用地有
      糾紛，另二次是在停工期間，一次是八十八年十二月間，去協調竹林剷除問題
      ，八十九年三月九日會同地政人員鑑界也到過現場，工程是由下游往上游施工
      ，到中段有竹林問題，當時已經停工了，三月九日鑑界位置則在最上游的地方
      ，停工期間我們去，主要是解決竹林問題，因為當時也已經停工了，所以沒有
      至下游查看工程進度，三月九日鑑界時也還沒有復工，從上游沒有辦法看到下
      游工地，所以也沒有至下游看工程進度，尚不知有停工期間施作之情」云云，
      以及被告甲○○、己○○及子○○所辯上情，已均非可取。
（三）再者，現場居民乙○○先後於警詢及本院審理時業均證稱：「（問：你說系爭
      工程施作期間本工程有偷工減料，而臺中縣政府水利課予以包庇之情形為何？
      ）八十八年十月二十二日我在系爭工程施工現場發現癸○○在施作防洪牆基腳
      時，鋼筋配置設計為十二支、深度一四０公分，寬三０公分，但在工程ＯＫ＋
      ５４０處，防洪牆基腳只做約一一０公分短少三０公分，鋼筋只綁十支短少二
      支，而防洪牆底板及其下方基礎平台設計厚度和為四０公分，鋼筋配置為十二
      支，但實作時防洪牆底板及其下方基礎平台設計總厚度僅約二十五公分左右，
      短少約十五公分，鋼筋只綁十支短少二支，對此短作情形及未按圖施工缺失，
      我曾在工地向水利課長庚○○及承辦人甲○○提出異議，並當場帶陳、王二人
      及包商癸○○，監工郭先生至前述偷工減料現場查看，庚○○當場指示甲○○
      必須就此偷工減料情形辦理扣款，惟事後並無任何下文。」等語在卷（詳見八
      十九年度偵字第一四二一三號卷第十九頁），復核與證人癸○○陳稱其於八十
      八年十二月七日前業已施作完成至丁○○竹林即０Ｋ＋五五０前之位置等語尚
      無不符，則佐以證人癸○○亦曾證稱：「在八十八年八月二十四日至八十九年
      四月十三日停工期間時，我確實仍有繼續進行挖方、填方、廢土掩棄、鋼筋組
      立及混凝土澆注等工程項目，在停工期間，庚○○、子○○、甲○○及郭桓宏
      等人均曾多次至現場協調土地糾紛處理等事宜，其等對我於停工期間繼續施工
      並無表示任何意見。」、「（問：為何停工期間還施工？）我想沒有問題的地
      方先做，免得居民又反悔。（問：停工期間課長及甲○○有去現場排解糾紛？
      ）有，子○○也有去。（問：庚○○、甲○○及子○○是否知你在停工期間施
      工？）知道。」等語詳實（詳見八十九年度偵字第一四二一三號卷八十九年十
      一月一日訊問筆錄第一一四頁），而被告甲○○於本院調查時並曾陳稱：「我
      有到現場，子○○也都有到」等語在卷，益見證人癸○○事後雖就其實際分別
      於何時日施作何區段之工程所為陳述並非完全一致，然被告庚○○、子○○、
      甲○○及郭桓宏等人確均知悉癸○○有於停工期間私自施作之情，已無可疑。
      況查，被告己○○亦曾於警詢中供陳：「（問：八十九年十月二十七日現場會
      勘紀錄，有何意見？）沒有，我當時有在場。（問：十月二十七日會勘紀錄內
      容與設計是否相符？）沒有。（問：是否有將不符情形寫在監工日誌或向縣府
      報告內？）沒有，我是會勘時才知道。（問：為何監工時沒有發現上述問題？
      ）這些問題是在停工期間施作，我沒有去監工。（問：停工期間包商施作時有
      無通知你？）沒有。（問：復工後你有無去監工？）有的，但我發現異樣，後
      來我查証這一段是停工期間做的。（問：第一次估驗你是否有到場？）有的。
      （問：有將包商未按圖施工向縣府人員反應？）我有向甲○○提過，說有段是
      停工期間施作的，這是我印象所記。當時還沒有發現偷工減料情形。」等語詳
      實（見八十九年度偵字第一四二一三號卷八十九年十一月一日訊問筆錄第一一
      二頁），而被告甲○○於警詢中亦曾陳稱：「依照契約約定，上開工程於停工
      期間內，私自施作之工程項目，應不能予以驗收。被告於八十九年四月十四日
      復工，至同年五月二日報請估驗，前後共計十八日，實際上被告應不可能在那
      麼短的期間，不可能完成那麼多的工程數量」等語在卷（詳見八十九年度偵字
      第一四二一三號偵查案卷第六一頁），是堪認被告己○○、甲○○確均知悉系
      爭工程確有於停工期間施作之上情，委無疑義。綜上，被告庚○○、甲○○、
      子○○及己○○等人事後辯稱前揭情詞，自均非足採。
（四）另查，系爭工程之原圖說設計，有關防洪牆底板及防洪牆底板下方之基礎平台
      係採二次施工，即整平河床土層後，應先施作厚度十公分之混凝土基礎平台，
      俟基礎平台之混凝土凝固後，再於基礎平台上組立、綁紮二層之鋼筋以充作防
      洪牆底板之配筋，而防洪牆底板配筋與防洪牆配筋應採彎曲鋼筋為Ｌ型之一體
      成型工法施作後，再進行防洪牆底板混凝土之澆注，厚度為三十公分，故防洪
      牆底板及防洪牆底板下方之基礎平台混凝土總厚度共計應為四十公分，然承包
      商癸○○為減省材料及施工步驟，在未按設計圖說施作基礎平台下，即直接一
      次在整平之河床土層上組立、綁紮一層之鋼筋，並直接進行混凝土之澆注，厚
      度約為二十至二十七公分不等，致系爭工程之平台基礎全部未施作、防洪牆底
      板配筋少施作一層及防洪牆底板與防洪牆底板下方之平台基礎混凝土總厚度不
      足達十三公分至二十公分不等，且防洪牆背填土回填不足而與原設計圖說不符
      等情，已據證人癸○○陳述：「（提示八十九年十月二十七日外埔第二排水改
      善工程會勘紀錄，問：對會勘結果有無意見？）沒意見。（問：前述會勘鑽心
      結果在ＯＫ十五四０處防洪牆底板混凝土厚度為二十公分、在ＯＫ＋五七０及
      ＯＫ＋五八五之防洪牆底板混凝土厚度均為二十七公分，與設計圖說之防洪牆
      底板厚度三十公分加平台厚度十公分，共須為四十公分，分別不足為二十公分
      及十三公分不等，其原因何在？）在本工程施做時我未按照設計圖說做防洪牆
      底板底下之平台及防洪牆底板二次施工，僅將土面整平後直接施作防洪牆底板
      ，故本工程會勘鑽心結果普遍不足十五公分左右。（問：前述會勘防洪牆底板
      配筋為雙層設計，惟會勘結果在ＯＫ＋五四０、ＯＫ十五六０及ＯＫ十五八八
      等三處開挖發現均為單層配筋且混凝土厚度為二十七公分，與設計圖說不符，
      其原因何在？）確實與設計圖說不符，我對會勘結果沒有異議。」等情詳實（
      詳見八十九年度偵字第一四二一三號卷八十九年十一月一日調查筆錄第一０二
      頁），並與證人乙○○於警詢時證述情節相符，復為被告等人所是認，且有勘
      驗筆錄及混凝土單價計算表附卷足參，則承包商癸○○於施作系爭工程時，不
      僅有停工期間施作之情，且確有右揭偷工減料而與原設計圖示不符等情事，至
      為灼明。
（五）而被告辛○○、子○○固均辯稱其等不知系爭工程曾有停工期間施作之情事，
      且偷工減料與否係隱蔽部分，應由己○○負責，因估驗時其等僅須目測估驗即
      足，是未發現系爭工程有偷工減料而與原設計圖說有不符之處云云；又被告己○○另辯稱因偷工減料部分係被告癸○○於停工期間私自施作，其並未到場監
      工，自不知上情云云；且被告庚○○及甲○○亦均辯稱其等均未參與估驗，僅
      於估驗報告書等請款資料上簽名用印，並未注意估驗照片而發現有何偷工減料
      或不符設計之情云云。經查，證人即現於臺中縣政府工務局任職之戊○○固曾
      於本院調查時陳稱：「（提示系爭工程照片等，問：基礎部分鋼筋設置方式是
      單層或雙層的？從相片是否可以看出防洪牆底板部分是否是Ｌ型一體成型方式
      施作？）基礎平台部分看得出是二層鋼筋，防洪牆底板部分是否是Ｌ型一體成
      型方式施作沒有辦法看出，去現場時整個主體結構幾乎都完成，所以沒法看出
      ，只是從照片看似乎是二層。」等語在卷，且證人癸○○於本院調查時陳稱：
      「估驗照片是我拍的，隱蔽部分估驗時拍不到」等情相符；又被告辛○○辯稱
      其僅於被告甲○○簽請估驗時，經被告庚○○指定而負責估驗，不知癸○○曾
      於停工期間繼續施作等語，亦核與被告甲○○陳稱：「其未曾告訴被告辛○○
      該工程有停工及復工之情」等語相符，且被告辛○○前未曾參與系爭工程之停
      工及復工等事宜，亦有簽呈在卷足憑，則被告辛○○辯稱其不知系爭工程施作
      之進度且承包商曾否於停工期間繼續施作，在估驗現場尚無法看見前揭隱蔽部
      分等情，以及被告子○○辯稱其估驗時並未發現有何偷工減料之情，確均屬有
      據。
（六）惟查，證人癸○○於本院調查時既曾陳稱：「估驗照片是我拍的，我於施工每
      個階段都有拍照，申請時順便附上去，我有於估驗時一併檢附照片送顧問公司
      。」等語在卷，且核與證人即癸○○之妻潘玉霜於警詢時證稱：「（問：系爭
      工程辦理第一次估驗完成後係由何人向臺中縣政府水利課辦理申領分期估驗款
      項？）系爭工程辦理第一期估驗完成後，我先生癸○○將施工前、中、後工程
      進度相片、監工日誌表及第一次估驗請款單等交給我，並由我填具第一期估驗
      工程請款單並檢附上述相關資料、相片，約於完成估驗後十天，由我親自執交
      臺中縣政府水利課人員甲○○申領該工程第一期估驗款項。」等情相符，且被
      告庚○○及辛○○亦分別於警詢時陳稱：「（問：你在審核系爭工程第一次估
      驗報告時，即可從相片中看出防洪牆底板及防洪牆底板下之平台未進行二次分
      別施工，且未依設計圖說施作防洪牆底板下之平台，為何你仍予以審核通過？
      ）該工程在八十八年五月二日辦理第一次估驗時，水利課委派辛○○赴現場估
      驗，並會同甲○○之協辦人員子○○、承包商癸○○及監造單位一鑫公司人員
      參加，之後承辦人甲○○將該工程案卷連同設計圖說、施工照片、估驗數量等
      資料送予我審核，當時承辦人甲○○並未針對該工程施作及估驗提出任何意見
      ，因此我僅審核該估驗請款單金額及估驗明細表內之數量計算有無錯誤，對於
      所附之施工照片、設計圖說等資料並未詳細核對審核，因此雖有前述提示照片
      即可發現該工程有前述未施作防洪牆底板下之十公分ＰＣ底層及鋼筋綁紮等未
      按圖施工情形，但我因未詳細審核而予以審核通過。且在系爭工程申請估驗請
      款時，我亦未詳細審核前述施工照片、設計圖說等資料，而未發現前述未按圖
      施工偷工減料之情形予以估驗通過。（問：該工程有無辦理估驗？你如何審核
      ？）有，該工程曾在八十九年四月間申辦估驗，當時係由承包商高毅公司向一
      鑫公司取得核准估驗之報告表後轉陳本課，由甲○○審核無誤後簽擬指派估驗
      ，在本人核章後轉陳施連卿核批辛○○辦理估驗，五月二日估驗通過，經逐級
      陳核後核撥估驗款。」等情（詳見八十九年度他字第三０六二號卷八十九年八
      月十一日調查筆錄第六九頁）、「確可自第一次估驗報告之相片中看出防洪牆
      底板及防洪牆底板下之平台未進行二次分別施工，且未依設計圖說施作防洪牆
      底板下之平台，八十九年五月二日我攜帶由一鑫公司所提供的該項工程估驗明
      細表，會同約僱人員子○○、監工郭恆宏及癸○○進行第一次估驗，由我依照
      一鑫公司提供該工程之估驗明細表，逐一依明細表各工程項目進行估驗因本工
      程實作工程數量與一鑫公司所提供之估驗明細表均相同，我即核章通過，但有
      關本工程防洪牆背填土部分，在第一次估驗時，並未按設計圖說施作，雖然當
      時有發現此不符情形，但一鑫公司所提估驗之回填土數量已含蓋背填土數量，
      我即按一鑫公司所提之估驗明細表施作數量全數予以通過。」等語在卷，又被
      告己○○及甲○○對於承包商癸○○確有檢附前揭照片等資料送顧問公司後交
      予被告甲○○，再呈交被告庚○○而簽由被告辛○○進行估驗等情亦不爭執，
      且被告庚○○、辛○○及甲○○等人確曾分別於檢附前揭照片之估驗報告書上
      簽名用印等情，亦有前揭估驗報告書扣案足憑，則被告己○○、甲○○、辛○○及庚○○自均可由前揭估驗照片看出承包商施作系爭工程顯有前揭偷工減料
      等不符原設計圖說之處，堪無疑慮。是以，堪認其等辯稱因估驗及請款時均未
      詳視估驗照片而不知系爭工程有無前揭偷工減料等情節，尚無圖利廠商之意圖
      ，均屬卸責矯飾之詞，委無可取，而其等均有使癸○○得據其等同意估驗通過
      之結果請領估驗款之圖利意圖，堪予認定。
（七）又查，承包商癸○○於停工期間繼續施作工程約達百分之六十八，且經抽驗之
      結果確有前揭偷工減料之情，然其後仍已領得全數估驗款等情，既如前述，則
      依被告庚○○於警詢時陳稱：「（問：你在辦理前述工程估驗請款程序時，如
      有未依工程圖說施作之情形，水利課應如何辦理？為何該工程你未依規定要求
      扣款或改善至符合工程圖說？）若前述工程估驗請款時有未依工程圖說施作之
      情形時，水利課應要求監造單位通知承包商改善，如果該未依工程圖說施作之
      情形不影響工程結構安全時，可辦理扣款驗收，如果有影響工程結構安全時，
      則應改善至符合工程圖說規範後再提出估驗請款之申請。」等情（詳見八十九
      年度他字第三０六二號卷八十九年八月十一日調查筆錄第六九頁）、「該工程
      停工係由承包商癸○○依據「臺中縣政府各項工程工期核算要點」第三條第一
      項第一款因用地取得、拆遷管線、交通管制致全部工作無法施工或要徑作業不
      能進行者，得不計工作天之規定，向臺中縣政府水利課提出申請。水利課所有
      承辦之工程遇有包商申報停工時，在停工期間內承包商均不能施工，因為停工
      期間監工人員無法到現場監督工程之施作，水利課在工程驗收、估驗請款時遇
      有停工期間施作之工程項目均不得予以估驗、驗收付款。若該工程在停工期間
      有停工原因消滅之情形時，應報水利課申請復工後才能繼續施作，且不得併入
      停工期日計算，若在停工期間未報准即自行繼續施作，該自行施作之工程部分
      應予以打除，不得計入估驗請款驗收項目內。（詳見八十九年度偵字第一四二
      一三號卷八十九年十一月二日詢問筆錄第六一頁）」、「（問：依規定停工期
      間廠商如施工應如何處理？）他如要施工要提出申請，我們認為停工原因消減
      ，要以公文同意他復工，如未經申請及同意而逕為施工，我們會通知顧問公司
      要求廠商打除重做。如果打除重做就不用扣款，但依營造業管理辦法，廠商要
      接受處罰，如不打除重做，我們可依押標金及保固費用中，代為打除重做，並
      可依契約請求賠償。」等語（詳見八十九年度偵字第一四二一三號卷八十九年
      十一月二日訊問筆錄第八二頁）及行政院公共工程委員會之函覆鑑定意見可認
      ，本件承包商癸○○於系爭工程停工期間逕行施作百分之六十八部分，因主流
      部分均為防洪牆等同種施工，是均有打除重作之必要，至屬於非停工期間施作
      而有偷工減料之其餘主流工程部分，亦不得逕予估驗通過而核發估驗款。準此
      ，證人癸○○所請領之估驗款中，即應有原長度六百七十六公尺之主流部分百
      分之六十八比例應予打除重作，而不得核發五百零八萬六千四百元之估驗款，
      且其餘部分，亦因有前揭防洪牆底板及防洪牆底板下方之基礎平台偷工減料部
      分，以原長度為六百七十六公尺，寬一點七公尺，厚度不足平均以零點一五公
      尺計算，約減少混凝土一百七十二點三八立方米，每立方米之混凝土市價約為
      九百六十二點九七元計，約減少十六萬五千九百九十六元，而扣除停工期間施
      作百分之六十八應全數打除重作部分，則應減少核發約五萬三千一百十九元，
      而防洪牆底板二層鋼筋短作一層，以減少原契約此部分總金額九十九萬零四百
      八十八元之六分之一計算，此部分約減少十六萬五千零八十一元，經扣除停工
      期間施作百分之六十八應全數打除重作部分，亦應減少核發約五萬二千八百二
      十六元，自堪認系爭工程之圖利金額應為五百十九萬二千三百四十五元。
（八）另者，雖被告己○○辯稱其係按實際施作數量計算提報估驗，監工日報表尚無
      不實情形云云。然查，監工日報表雖載明八十九年五月三日至五月九日期間，
      系爭工程仍有土方開挖、土方棄運及回填等工作項目進行施作等情；惟觀諸證
      人張清池於警詢時既證稱：「（問：癸○○在本工程中除委託你協助處理土方
      外運外，尚有無委託他人載運棄土？）我僅在今年四月二十二日前承包癸○○
      外運棄土外，並無在今年五月初就該項工程受雇載運棄土，本工程癸○○並無
      再委託他人協助載運棄土。（問：本工程工作期限為一百八十個日曆天，你在
      八十八年五月二十二至二十四日及同年九月二十七至二十九日共六日有施作棄
      土外運外，其他期間有無實際施作棄土外運？）八十八年期間我僅為本工程進
      行過六日棄土外運，其餘期間並無外運。」等情在卷（詳見八十九年度他字第
      三０六二號卷八十九年八月十六日調查筆錄第一四六頁），復核與證人癸○○
  於警詢時證稱：「系爭工程主要挖方均於第一次估驗時便已大致完成。」等情
      相符，而被告郭恆宏自承其於八十九年四月十四日復工後即至現場監工等情，
      亦與證人癸○○證述情節相符，自已足認上開監工日報表確有登載不實之情況
      ，且被告郭恆宏顯係於明知承包商癸○○並未另於八十九年五月三日至九日間
      施作土方開挖、棄運及回填等工程之情況下，猶認同癸○○於監工日報表上填
      載上開不實事項，而就其業務上之文書即監工日報表登載不實之部分，確與癸○○間有犯意聯絡及行為分擔，已可認定。
（九）再者，觀諸證人癸○○陳稱：「（問：監工日報表係由何人填寫？填寫依據為
      何？）監工日報表依規定應由縣政府委託之工程顧問公司填寫，但本監工日報
      表係由我太太潘玉霜至臺中縣政府水利課索取空白監工日報表後，在八十九年
      五月初，由我指示我太太潘玉霜同一日內一次填寫完畢從八十八年五月七日至
      八十九年五月二日期間之監工日報表內各欄內容，再由我載我太太潘玉霜至一
      鑫公司，將前述填好之監工日報表交給一鑫公司，數日後再前往一鑫公司取回
      已蓋好一鑫公司大小章等之監工日報表，再送至台中縣政府水利課辦請領估驗
      款，填寫之監工日報表內容則由我依據設計圖，配合施工日期自行計算工程項
      目、工程數量以及填寫「監工人員對承辦廠商指示事項工程重要事項記載」及
      「施工取樣試驗記載」等，並未實際依每天工程進度填寫，因此監工日報表所
      載之內容有部分是不正確的，一鑫公司監工己○○同意此作法，並予以估驗通
      過，並讓我順利領得第一次估驗款五百八十五萬六千五百七十元；另在八十九
      年五月底辦理申報本工程完工驗收通過後，請領本工程之結算尾款時，我亦以
      上述方式指導我太太潘玉霜填寫監工日報表，故此部分之監工日報表內容亦未
      按實際工程施作情形進行登載，亦比照前述方式將監工日報表送交一鑫公司用
      印後，再送交臺中縣政府水利課辦理請款。（問：監工日報表是你及你太太潘
      玉霜寫的？）是的，是我口述及計算給她寫好。（問：一般監工日誌應由何人
      寫？）依規定應由監工寫，但因我也要寫施工日報表及材料數量表，所以才經
      由己○○同意由我寫。」等語在卷（詳見八十九年度偵字第一四二一三號卷八
      十九年十一月一日訊問筆錄第一一四頁）」，且證人即癸○○之妻潘玉霜亦證
      稱：「（問：提示之監工日報表是由何人製作？製作之依據為何？）監工日報
      表依規定應由縣政府委託之監工人員填注，但本工程之監工日報表係在台中縣
      政府水利課承辦人甲○○及臺中縣政府委託之一鑫工程顧問公司同意下，由我
      本人至臺中縣政府水利課拿取「臺中縣政府工務局水利課監工日報表」空白表
      格後，分別在八十九年五月初辦理該工程請領第一期估驗款時及六月底辦理該
      工程驗收後請領工程結算尾款時，由我先生癸○○在同一天一次口頭指導我填
      寫，完成該監工日報表。」（詳見八十九年度偵字第一四二一三號卷八十九年
      十一月一日詢問筆錄第九七頁）、「（問：監工日報表是你寫的？）是的，我
      先生癸○○唸給我寫，我一次寫了二、三天，不是每天寫。（問：日報表何人
      拿給你？）我直接到縣府拿的。」等情屬實（詳見八十九年度偵字第一四二一
      三號卷八十九年十一月一日訊問筆錄第一一五頁），而被告己○○確實知悉承
      包商癸○○仍於八十八年九月及八十九年三月之停工期間施作，並委託張清池
      載運廢土等情，亦如上述，則不僅可見癸○○填載之該監工日報表確有不實，
      且益徵被告郭恆宏確亦詳知癸○○曾於前揭停工期間施作復仍同意癸○○於監
      工日報表上為並未於該等期間施作之記載，而證人癸○○陳稱被告郭恆宏確係
      知悉並同意其於監工日報表上為不實記載等語，自堪可採信。
（十）又查，證人癸○○分別於八十九年五月初及六月初以「高毅公司」之名義，先
      後二次持該登載不實之上開監工日報表之文書，行使交付予臺中縣政府，據以
      請領上開工程之估驗款五百八十五萬六千五百七十元及結算尾款一百六十二萬
      三千四百三十元，嗣已領得上開工程之估驗款，但結算尾款部分則因檢調單位
      開始偵辦上開工程弊案，並查扣相關證物，致迄今仍未能完成驗收，而未支付
      等情，業據證人癸○○及潘玉霜分別證述詳實，且有臺中縣政府九十一年五月
      二十日府工水字0000000000○號函、九十一年五月三十日府工水字
      第○九一一三二四一四○○號函各一紙在卷可參。故雖臺中縣政府九十一年五
      月三十日府工水字第○九一一三二四一四○○號函說明三另謂：「以目前之規
      定申請估驗付款時，需檢附估驗明細表、估驗請款單以及承包商請款發票，至
      於監工日報表則無需隨憑證檢附，僅留存於承辦單位以作為承辦單位日後確認
      工程進度與數量之依據」等情，然該函文所示，應僅係說明申請估驗時不需檢
      附監工日報表，而非禁止檢附監工日報表，此由臺中縣政府並未將癸○○所檢
      附之監工日報表退回亦可知悉，而證人癸○○於無需檢附監工日報表之情況下
      而檢附，並據以申請估驗，益見確有主張監工日報表內容為真實之意，上開函
      文內容自不足為有利之認定。此外，復有八十九年十月二十五日履勘現場筆錄
      、八十九年十月二十七日會勘紀錄各一紙、「高毅公司」營利事業登記證、承
      攬工程手冊影本各一件、證人楊麗麗所有臺中十一信活期存款帳戶存摺、「高
      毅公司」所有臺中十一信活期存款帳戶存摺各一本、記事本二冊、臺中縣政府
      外埔第二排水改善工程契約書、臺中縣政府外埔第二排水改善工程計畫預算書
      各一份、臺中縣政府外埔第二排水改善工程委託契約書、臺中縣政府外埔鄉水
      尾溪（第二排水）規劃工程、外埔第二排水改善工程委外設計監造資料、外埔
      第二排水工程監工日報表及函文、溫寮溪整治工程計算書、外埔水尾溪規劃工
      程用地地籍套繪圖、外埔鄉主要水準詳細位置及高程圖、八七水災時段外埔鄉
      ○○○段土地籍圖、外埔水尾溪規劃工程往返公文資料、臺中縣政府外埔鄉水
      尾溪（第二排水）規畫工程報告書各一件、證人乙○○所提供於停工期間仍繼
      續施工之照片十幀、經濟部水利處第三河川局八十九年八月二十八日經（八九
      ）水利三管字第Ｚ○○○○○○○○○號函所檢附之外埔第二排水改善工程測
      量報告書一份等在卷可參。綜上所述，應足認被告己○○對於癸○○未按日填
      寫上開監工日報表，並以倒填日期，將其於上開工程停工期間內，私自施作之
      工程項目，分批填寫為係於八十八年五月份、六月份所施作等情，不僅知情，
      亦同意癸○○持該業務上登載不實之文書，持以行使交付予臺中縣政府而領得
      估驗款。本件事證明確，被告庚○○、甲○○、辛○○、子○○及己○○等人
      之前揭犯行，均堪予認定，而均應依法論科。
二、被告庚○○、辛○○、甲○○及子○○分屬臺中縣政府工務局水利課課長、技士
    及約僱人員，分別負責綜理該課業務、該課有關營造工程之測量、監造及估驗等
    業務及協助同課之技士處理有關承辦之測量、監造及估驗等業務，自均屬依據法
    令從事公務之人員。被告庚○○、辛○○、甲○○、子○○及被告己○○等人犯
    罪後，貪污治罪條例分別於九十年十一月七日及九十二年二月六日經總統明令修
    正公布，該條例第六條第一項第四款均先後經修正為「對於主管或監督之事務，
    明知違背法令，直接或間接圖自己或其他私人不法利益，因而獲得利益者」，而
    將可罰性限縮在「行為人明知違背法令」，且須圖私人不法利益，排除圖利國庫
    之行為，並明定須「因而獲得利益」，將圖利罪之規定，由行為犯變更為結果犯
    ，且不處罰未遂犯，比較行為時法、中間法及裁判時法之犯罪構成要件，應以裁
    判時法之規定對被告庚○○等人較為有利，惟因被告等人上開所為均同時該當行
    為時法、中間法及裁判時法，故仍應以法定刑之輕重，作為判斷何者對被告庚○○等人較為有利之標準，而修正前、後該條款之法定刑既未經提高或降低，亦即
    裁判前即八十五年十月二十三日公布施行之行為時法及九十年十一月七日公布施
    行之中間法均未較有利於行為人，自應適用刑法第二條第一項前段之規定，而以
    裁判時即現行修正後貪污治罪條例第六條第一項第四款處罰。而查，被告庚○○
    等人既均明知系爭工程之估驗等事宜，應依政府採購法第七十二條及同法施行細
    則第九十八條第二項及第一百條等法令規定為之，竟仍為違背前揭法令之行為，
    致使承包商已圖得前述估驗款項，自與修正前、後貪污治罪條例第六條第一項第
    四款之圖利罪構成要件均互核相符，是核被告庚○○、辛○○、甲○○及子○○
    等人所為，均係犯修正後貪污治罪條例第六條第一項第四款之對主管及監督事務
    ，明知違背法令，直接圖私人不法利益罪。被告己○○係受臺中縣政府委託承辦
    前揭系爭公共工程施作監造等業務之人，當屬貪污治罪條例第二條所示受公務機
    關委託承辦公務之人，核其所為，亦係犯修正後貪污治罪條例第六條第一項第四
    款之對主管及監督事務，明知違背法令，直接圖私人不法利益罪。被告庚○○、
    辛○○、甲○○、子○○及己○○等人間就前揭犯行，有犯意之聯絡及行為之分
    擔，均為共同正犯。又被告己○○另犯刑法第二百十六條、第二百十五條行使業
    務上登載不實之文書罪。被告己○○就所犯行使業務上登載不實之文書罪，與證
    人癸○○間，有犯意之聯絡及行為之分擔，亦為共同正犯。又被告己○○與證人
    癸○○共同利用不知情之案外人潘玉霜代為登載不實之事項於其業務上應作成前
    揭監工日報表之文書，應為間接正犯。而被告己○○先後二次，每次由證人癸○○利用不知情之案外人潘玉霜各於一日內，多次且接續地為業務上文書登載不實
    之犯行，時間十分緊密，且係觸犯構成要件相同之罪，均為接續犯，應各包括的
    論以一罪。被告所犯之業務上文書登載不實之低度行為，已為其嗣後行使業務上
    登載不實之文書之高度行為所吸收，不另論罪。再者，被告己○○二次行使業務
    上登載不實之文書犯行，時間緊接，觸犯構成要件相同之罪，顯係基於概括犯意
    為之，為連續犯，應依刑法第五十六條規定，論以連續行使業務上登載不實之文
    書一罪，並加重其刑。被告己○○所犯上開二罪間，互有方法、結果之牽連關係
    ，應依刑法第五十五條之規定，從一重之對主管及監督事務直接圖利罪處斷。至
    檢察官移送併案審理部分（九十年度偵字第一五八五號），既為同一事實，本院
    自應併予審理，附此敘明。爰審酌被告庚○○、辛○○、甲○○、子○○等人分
    別係臺中縣政府工務局水利課之課長及承辦人，而被告己○○係受公務機關委託
    承辦公務之人，其等均明知系爭工程有前揭不得准予核發全數估驗款之情節，猶
    仍曲從承包商之要求，並圖謀他人之私利，而准予核發前揭估驗款，所生損害非
    淺，又其等之犯罪動機、對系爭工程之權限範圍、目的、手段，以及犯罪後之態
    度等一切情狀，分別量處如主文所示之刑，並均依修正後貪污治罪條例第十七條
    規定宣告褫奪公權各二年，以示懲儆。又被告等人於本件均未圖得自己任何利益
    或財物，即無依同條例第十條第一項追繳沒收所圖得利益之餘地，併予說明。另
    檢察官雖認本案之圖利金額合計應為五百四十一萬七千四百七十七元云云；然證
    人癸○○請領之估驗款，應有原長度六百七十六公尺之主流部分百分之六十八比
    例應予打除重作，而不得核發五百零八萬六千四百元之估驗款，且其餘部分，則
    均應扣除停工期間施作百分之六十八應全數打除重作部分，總計圖利金額應為五
    百十九萬二千三百四十五元，已如前述，則此部分尚屬無證據證明被告等人犯罪
    ，原均應諭知無罪，惟公訴人既認此部分與前揭已論罪部分之犯罪事實係單純一
    罪，爰不另為無罪判決之諭知，併予敘明。
三、至公訴意旨另以：系爭工程在竣工後，依規定承包商原應先填製有關工程之完工
    報告，交由監造之工程顧問公司核章，再送發包機關之工程承辦單位，經工程承
    辦人審核後，再函交監造之工程顧問公司先行辦理竣工圖說及工程實作數量之勘
    查作業。而監造之工程顧問公司原依該完工報告書及原設計圖說或變更設計圖，
    至工程現場進行實地勘查、測量施作項目，並依實地勘查、測量結果據以製作工
    程竣工圖表，且監造之工程顧問公司應於竣工後七日內，將竣工圖表、工程數量
    計算表（或工程結算明細表）及契約規定之其他資料，送請委託機關審查，而委
    託機關在收受上開竣工圖表、工程數量計算表及契約規定之其他資料後，應即發
    交予承辦人審查竣工圖、工程數量計算表及契約規定之其他資料無誤後，檢送給
    發包機關內之局長或課長派員驗收，而驗收時，參與驗收之人員必須攜帶竣工圖
    表、工程數量計算表等相關資料至工地現場，依實丈量、清點及勘驗各工程項目
    ，發包機關在辦理驗收時並應作成紀錄，由參加人員會同簽認。另系爭工程之防
    洪牆背填土原設計為右岸採回填高度必需與防洪牆頂部高程平齊夯實，並向外側
    延伸一公尺之斜率四十五度梯形回填設計，左岸則採回填高度與防洪牆頂部高程
    平齊夯實設計，但承包商癸○○在施作本件工程之防洪牆背填土時，並未依照此
    設計圖說施作，回填高度不足而顯與設計圖說不符。然於八十九年五月二日，辦
    理本件工程之第一次估驗時，主驗人員即被告辛○○業已發現防洪牆之背填土工
    程，並未按設計圖說施作，但被告辛○○、子○○及己○○等人卻仍據一鑫公司
    所提出之估驗明細表上所載數量予以全數估驗通過；另於八十九年五月二十四日
    ，承辦人即被告甲○○於收到承包商癸○○辦理系爭工程之申報驗收資料時，其
    原僅係收到本件工程之完工報告，並無竣工圖及工程數量計算書，但在審查過完
    工報告後，卻即簽由不知情之經辦人李益昌複核，並送被告庚○○決行，乃被告
    庚○○即同意在未檢附相關工程竣工圖之情形下，核可准予派人驗收。另依臺中
    縣政府工程委託設計監造契約書之規定，工程竣工資料必需在申報完工起七日內
    陳報發包機關審查，即原應八十九年五月三十一日前送審，但本案承包商癸○○
    並未將相關之工程竣工資料送審，且於八十九年六月二十一日，本件工程辦理工
    程驗收時，參與驗收之被告辛○○、子○○及己○○等人在無工程竣工圖下，僅
    持本件工程之原設計圖說，即至現場進行驗收，且在當時本件工程施作之填方與
    契約原設計圖說均不同，致契約設計圖說之填方與實際施作之工程形狀明顯不符
    時，參與驗收之上開人員竟仍均予以驗收通過，使癸○○得據此申領驗收尾款一
    百六十二萬三千四百三十元，而圖利承包商癸○○，且迄今一鑫公司或承包商癸○○則均未提出正式之竣工圖以供臺中縣政府審查。又在驗收當日，上開驗收人
    員亦僅填註固床工長度及寬度等資料於其職務上所掌之文件上，而未對填方與契
    約原設計圖說不符情形加以註記，嗣於八十九年八月二日臺中縣調查站人員依檢
    察官之指示向臺中縣政府行文調取該系爭工程之相關卷證後，被告甲○○因發現
    驗收時未依實記錄，即與被告辛○○商議，並決定補行填註「回填方與竣工圖不
    符，請顧問公司依實修正」字樣，並由被告辛○○於填註此等不實之字樣於其職
    務上所掌之卷宗上後，再將提示之卷證資料送交臺中縣調查站，而上開所加註之
    字樣及記載內容則為施工圖說中高程斷面圖堤防後方回填高度示意圖，因與原設
    計圖說有出入，才加註該等不實之字樣。而依臺中縣政府工程委託設計監造契約
    書之規定，驗收合格日起十日內應辦妥工程決算書暨成果報告書，並送甲方（即
    臺中縣政府）備用，然本件自八十九年六月二十一日驗收日起至八十九年八月七
    日止，已達四十八天，一鑫公司或承包商癸○○亦均未提出正式之竣工圖以供臺
    中縣政府審查，另被告辛○○、子○○及己○○等人於驗收後迄今，亦未依前開
    規定製作「臺中縣營繕工程驗收紀錄」供審核等情。因認被告庚○○、辛○○、
    甲○○及子○○等人另涉有刑法第二百十六條、第二百十三條之行使公務員登載
    不實文書罪嫌及貪污治罪條例第六條第一項第四款使癸○○申領驗收款之圖利罪
    嫌；而被告己○○亦涉有貪污治罪條例第六條第一項第四款使癸○○申領驗收款
    之圖利罪嫌云云。公訴人認被告等人復涉犯上開罪嫌，無非係以右揭事實，業據
    證人癸○○等人證述詳實，且有驗收報告等資料扣案足參，為其論據。按犯罪事
    實應依證據認定之，無證據不得推定其犯罪事實；又被告否認犯罪事實所持之辯
    解，縱屬不能成立，仍非有積極證據足以證明其犯罪行為，不能遽為有罪之認定
    ，刑事訴訟法第一百五十四條、最高法院三十年上字一八三一號判例參照。復按
    刑事訴訟法上所謂認定犯罪事實之證據，係指足以認定被告確有犯罪行為之積極
    證據而言，該項證據自須適合於被告犯罪事實之認定，始得採為斷罪資料；且犯
    罪事實之認定，應憑真實之證據，倘證據是否真實尚欠明顯，自難以擬制推測之
    方法，為其判斷之基礎；另證據之證明力，固屬於法院判斷之自由，惟證據本身
    如有瑕疵，則在瑕疵未能究明以前，遽採為有罪之根據，即難謂適法，最高法院
    二十九年上字第三一○五號、五十三年台上字第六五六號及三十二年上字第九七
    一號分別著有判例可資參照。
四、訊據被告辛○○及甲○○固均坦認被告辛○○持以辦理驗收時之設計圖說上所示
    「回填方與竣工圖不符，請顧問公司依實際修正」之字樣，乃經其等商議後，由
    被告辛○○於八十九年八月七日臺中縣調查站人員持調卷函欲調取系爭工程相關
    資料時，事後加註再交予調查站人員者等情不諱，且互核相符；惟被告庚○○等
    人仍均堅詞否認其等有何前揭犯行，被告庚○○乃辯稱：實務上監造之公司都會
    將工程竣工圖送至承辦人處審核，承辦人審核後則會在工程完工報告書上簽擬請
    派員驗收，並僅陳該工程完工報告書予其或轉陳上級指派驗收，均未檢附工程竣
    工圖及工程數量計算書陳核，故該工程有無檢附竣工圖及工程數量計算書，其不
    知情，因其僅負責審核完工報告，並未對工程數量計算表及竣工圖作實質審查，
    故其無從發現此情事，才指派辛○○辦理驗收等語；另被告辛○○則辯稱：驗收
    時我攜帶工程合約書、竣工圖，作為驗收該項工程依據並於現場選取ＯＫ＋八三
    ０等處之固床工及防洪牆之開放部份進行抽樣測量，結果尺寸與一鑫公司所提供
    之設計圖說相符，惟防洪牆背填土部份雖與設計圖說不符，我當時並未就該背填
    土部份予以丈量，即予以驗收通過；然其確有要求一鑫公司修改防洪牆背填土竣
    工圖說，在承包商請領結算款項時，其亦將依一鑫公司所提修改後之工程數量進
    行審核付款，其辦理驗收時即已發現背填土與設計圖不符，被告甲○○有叫顧問
    公司修正，到了目前為止，修正之竣工圖及驗收證明都沒有完成，所以沒有決算
    等語；而被告己○○、子○○及甲○○等人亦均辯稱驗收時，被告辛○○業已發
    現前揭與原設計圖說不符之處而要求被告己○○依實修改，僅係事後予以填註，
    尚無不實之情等語。經查：
（一）被告辛○○於偵查時既曾辯稱：「辦理驗收當天，是依顧問公司所提供之工程
      計算書及竣工圖（是在原設計圖上加蓋竣工圖字樣）來進行，一般竣工圖是於
      完工後，由承包商請顧問公司確認及製作，再交給縣府承辦人審核及往上呈閱
      ，並指派驗收人員，而當天因忘記帶臺中縣營繕工程驗收紀錄，所以才沒有填
      寫，但事後顧問公司在同年八月七日有送交驗收証明書給縣府。另驗收時，其
      僅負責目視部份之驗收，所以隱蔽部份並沒有實際鑽心及開挖，而其有與子○○到現場後有實際丈量防洪牆及固床工，而因當時已辦理疏濬，看不出來施工
      狀況，所以並沒有驗收土方部份，但背填土部份伊有發現不符情形，故有請監
      工己○○照實加以修正，因此事後伊才在竣工圖上加註此等文字，目前因顧問
      公司沒有提供修正後之竣工圖及驗收証明，所以尚未辦理決算」等語在卷。（
      詳見八十九年度偵字第一四二一三號卷八十九年十一月二日訊問筆錄第八０頁
      ），則已堪認被告辛○○乃以加蓋竣工圖之原設計圖說核對現場施作情形以辦
      理驗收，而被告辛○○於驗收當時業已發現防洪牆背填土確與原設計圖說有回
      填高度不足等不符之處等情。
（二）而查，證人癸○○於警詢時固曾陳稱：「（提示系爭工程之臺中縣政府營繕工
      程驗收紀錄，問：本工程是否於八十九年六月二十一日驗收通過，驗收結果有
      無不符設計情形，須予打除重做或辦理扣款事項？）驗收結束時辛○○僅要我
      將河床中之樹根、竹林等廢棄物予以清除，並未向我表示本工程有不符設計圖
      說或須辦理扣款之情事，而予以本工程驗收通過，所以未在「台中縣政府營繕
      工程驗收紀錄」內填註須予打除重做或辦理扣款事項。（問：在八十九年六月
      二十一日辦理第二排水工程驗收時，有關防洪牆背填土有無按圖施工？）沒有
      按設計圖說施工，但臺中縣政府水利課在驗收時並無異議。」等情在卷（詳見
      八十九年度偵字第一四二一三號卷八十九年十一月一日調查筆錄第一０二頁）
      ，然此既經被告辛○○所否認，且與被告子○○陳稱：「其等由下游至上游步
      行，進行實地勘查及丈量，當天其僅負責丈量擋土牆、固床工之高度、寬度，
      並將數據報給辛○○，彭女有在紙上紀錄（係紀錄在何紙張或表格上，並不清
      楚），而該工程挖方之項目，彭女及參與驗收人員有無提及是否有符合契約之
      規定，彭女亦未表示該工程是否有驗收通過或需要複驗，事後彭女亦未要求其
      在該工程之驗收記錄上簽名。」等語有違，則被告辛○○辦理驗收時，曾否就
      驗收項目有何不符於原設計圖說向被告癸○○表示將行扣款等情，即有疑義。
（三）再者，被告辛○○辯稱其因發覺防洪牆之背填土工程有回填高度不足，顯與原
      設計圖說不符之情，而曾要求被告郭恆宏將竣工圖予以修正後辦理驗收請款，
      此係驗收當時即看出回填部分有問題，其有反應扣款部分由顧問公司結算，其
      有當場請顧問公司修正回填至與圖面相同，須等此部分竣工才可領款等情，業
      據被告郭恆宏先後於警詢時陳稱：「至於土方數量更改一節，其亦按指示與原
      設計人吳俊謙同赴工地核算土方數量後，重報土方數量給縣府辦理結算中。（
      問：據你系爭工程在辦理驗收時有關挖填方數量與縣府人員意見相左，請問本
      工程實際挖填方數量為何？）本工程在施工期間因民眾抗爭並要求在該河道疏
      濬之砂石就地回填至舊有河道上，因此實際施作時包商癸○○在河道上疏濬所
      挖掘之砂石多數就地回填在新施作之防洪牆外側，故在八十九年六月二十一日
      辦理驗收會勘時，我因未將回填方在防洪牆後側背填土部分圖說修正，故驗收
      後圖說送縣府後，甲○○曾通知我回填土方數量不符，要求我修改，我隨即依
      甲○○指示將回填方有關背填土部份圖說斷面修正，同時修改回填方數量由原
      來之六四五０立方米，增加為八六六六立方米，而棄土遠運部份，則由一０六
  六五立方米，向下修正為七三六０立方米，而挖方也由一六五一五立方米，並
      以此立方米數及圖說送縣府作為竣工，驗收之用，但我在八月七日要送上述資
      料時，卻先接獲甲○○電話催促要求儘速將要辦理驗收結算之前述資料送至縣
      府，由於修正後之前述資料應經施作廠商確認，可是包商癸○○，因另案收押
      無法完成確認手續，但我確認修改後之土方數量應為真實施作數量。」等情（
      詳見八十九年度他字第三０六二號卷八十九年八月十一日調查筆錄第七八頁）
      、「（問：包商之挖方、填方、棄方有無依合約施工？）有的。而廢方有依民
      眾建議回填在舊河道上。我們的測河床高度比對原來的高程來估驗數量。（問
      ：防洪牆及固床上有無測？）有的。（問：驗收當天辛○○及子○○有無說何
      事？）驗收後辛○○有叫我再核對看看。（問：驗收時有無特別指定何需要改
      善或核對地方？）背填方與現場不符，她有叫我再核對。在八十九年八月七日
      她叫我送資料，而在七月初甲○○有叫我說背填土方與當初與百姓協調說要回
      填在舊河道上，協調結論不符，要我再修正。因我驗收時有送竣工圖給他，他
      是看竣工圖。（問：有無實際製作竣工圖？）有的。我有實際製作竣工圖，驗
      收時有交給辛○○，而竣工圖是與包商一起去測量製作的。竣工圖約有九張。
      另外還有修改背填部份及防洪牆的總長度，其它沒有修改。（問：驗收時有無
      實際檢測？）有的。固床上及防洪牆之尺寸有檢測」等情在卷（詳見八十九年
      度他字第三０六二號卷八十九年八月十一日訊問筆錄第一一四頁），復核與被
      告甲○○陳稱：「辛○○驗收回來三、四天後，有跟我提及回填部分有問題」
      等情相符，並有被告郭恆宏事後所提出已修改之竣工圖扣案足參，則若非被告
      辛○○確曾於驗收時要求被告郭恆宏就回填不足部分修改竣工圖，被告郭恆宏
      豈能於員警向臺中縣政府工務局水利課調閱相關案卷時提出業經修改完成之竣
      工圖，是足見被告辛○○於辦理驗收當時，確已發現回填方與替代竣工圖之原
      設計圖說確有不符之處，並請顧問公司即被告郭恆宏依實修正，允無疑義。綜
      上，被告辛○○辯稱其確曾於驗收時告以監工單位上情並要求修正，僅係事後
      另於竣工圖即原設計圖上補註「回填方與竣工圖不符，請顧問公司依實修正」
      之字樣，尚無與事實不符之不實記載等情，洵為可採，則被告庚○○、甲○○
      、辛○○及子○○等人辯稱其等尚無前揭行使公務員登載不實文書罪嫌等語，
      應屬有據。此外，復查無其他積極證據足認被告庚○○、甲○○、辛○○及子
      ○○等人有何公訴人所指之前揭犯行，此部分自屬不能證明被告庚○○、甲○○、辛○○及子○○等人犯罪，原均應諭知無罪，惟公訴人既認此部分與已起
      訴圖利罪之犯罪事實，具有牽連犯之裁判上一罪關係，是不另為無罪判決之諭
      知。
（四）末按被告之行為，雖該當於行為時法律所規定之犯罪構成要件，應予科處刑罰
      ，而裁判時法律已不處罰其行為者，應諭知免訴之判決（刑事訴訟法第三百零
      二條第四款），是被告行為後，關於犯罪構成要件，應予科處刑罰之規定，於
      裁判時已有變更，僅於被告之行為同時該當修法前後所應成立犯罪之構成要件
      ，均應予科處刑罰時，始生刑法第二條第一項之比較適用問題。又按行為時之
      法律與裁判時之法律有變更者，依刑法第二條第一項規定雖採從新從輕主義，
      仍以適用裁判時之法律為原則；適用最有利於行為人之裁判前之法律即包括行
      為時法與中間時法為例外；故如犯罪構成要件因法律之修改已有變更，依修正
      後之法律，其適用之範圍較諸舊法有所限制時，必其行為同時符合修正後之法
      律所規定之犯罪構成要件，亦即行為人之行為，於修正前之法律及修正後之法
      ，均構成犯罪時，始有刑法第二條第一項規定為適用法律之比較；倘行為人之
      行為，於修正後之法律，因犯罪構成要件之變更，已無處罰規定時，則屬犯罪
      後之法律已廢止其刑罰，應依刑事訴訟法第三百零二條第四款規定，諭知免訴
      之判決。查貪污治罪條例第六條第一項第四款之圖利罪，已於民國九十二年二
      月六日修正公布生效，修正後條文為：「對於主管或監督之事務，明知違背法
      令，直接或間接圖自己或其他私人不法利益，因而獲得利益者。」，新法之犯
      罪構成要件，係規定以明知違背法令圖利，且因而獲取利益者為限，與舊法有
      異，則行為人之行為，必均符合「以明知違背法令圖利，且因而獲取利益者」
      之犯罪構成要件，始需依刑法第二條第一項規定為適用法律之比較，業經最高
      法院著有九十一年度台上字第三九二九號、九十一年度台上字第三九九六號判
      決意旨可資參照。經查，被告辛○○、子○○及被告己○○等人於八十九年六
      月二十一日辦理系爭工程之驗收後，業經准予驗收，而證人癸○○亦據此提出
      驗收尾款之申領事宜，然迄未領得任何驗收尾款等情，業據證人癸○○、戊○○於本院審理時證述詳實，且有監工日報表、驗收報告書等工程驗收款申請資
      料附卷可參，則被告庚○○等人雖均有違背前揭法令，亦即不得於明知系爭工
      程在停工期間仍繼續施作且有偷工減料之情形下，仍逕准予承包商驗收並申領
      工程款，然被告庚○○等人不僅並未為己圖得任何不法之利益，且尚未致承包
      商癸○○因此已獲取任何不法利益，而僅止於未遂。準此，被告等人行為時固
      有構成八十五年十月二十三日公布施行即修正前貪污治罪條例第六條第一項第
      四款之要件，然其等之行為既僅止於未遂階段，而修正後貪污治罪條例第六條
      第一項第四款之圖利罪，僅係以既遂為處罰之對象，尚不及於未遂，揆諸前揭
      說明，此部分自應為免訴之諭知，惟公訴人亦認此部分與前揭已論罪之犯罪事
      實，係屬單純一罪，自毋庸另為免訴判決之諭知。
據上論斷，應依刑事訴訟法第二百九十九條第一項前段，修正後貪污治罪條例第六條
第一項第四款、第二條、第十七條，刑法第十一條第一項前段、第二條第一項前段、
第二十八條、第五十六條、第二百十六條、第二百十五條、第五十五條，罰金罰鍰提
高標高條例第一條前段，判決如主文。
中      華      民      國      九十二    年      九      月    十九    日
                                臺灣臺中地方法院刑事第二庭
                                        法  官  許  惠  瑜
右正本證明與原本無異。
如不服本判決，應於送達後十日內向本院提出上訴狀（須附繕本），上訴於臺灣高等
法院臺中分院。
                                        書記官
中      華      民      國      九十二    年      九      月   二十二   日
附錄條文
九十二年二月六日修正後貪污治罪條例第六條第一項第四款
有下列行為之一者，處五年以上有期徒刑，得併科新臺幣三千萬元以下罰金：
四、對於主管或監督之事務，明知違背法令，直接或間接圖自己或其他私人不法利益
    ，因而獲得利益者。
刑法第二百十五條
從事業務之人，明知為不實之事項，而登載於其業務上作成之文書，足以生損害於公
眾或他人者，處三年以下有期徒刑、拘役或五百元以下罰金。
刑法第二百十六條
行使第二百十條至第二百十五條之文書者，依偽造、變造文書或登載不實事項或使登
載不實事項之規定處斷。


司法院資訊處製作；財團法人民間司法改革基金會備份。
